【裁判字號】    98,交聲,2491
【裁判日期】    981026
【裁判案由】    違反道路交通管理處罰條例聲明異議
【裁判全文】
臺灣桃園地方法院刑事裁定            98年度交聲字第2491號
原處分機關    交通部公路總局新竹監理所桃園監理站
異  議  人
即受處分人     甲○○
上列受處分人因違反道路交通管理處罰條例案件，對於交通部公
路總局新竹區監理所桃園監理站於98年9 月7 日桃監裁罰字第裁
52─J00000000 號裁決書（原舉發案號：投警交字第70218272號
）聲明異議，本院裁定如下：
    主   文
異議駁回。
    理   由
一、聲明異議意旨略以：
  (一)按違反道路交通管理事件統一裁罰基準及處理細則第28條第
    2 項「明文」規定『前項移送期間其屬逕行舉發者，自違反
    行為日起30日內為之。如有查證必要者，得延長之，但不得
    逾三個月』。准此，查所收投警交字第J00000000 號違反道
    路交通管理事件通知單，違規時間98年7 月7 日7 時37分以
    觀，除有查證必要，則必於98年8 月5 日（最終日）前移送
    處罰機關。現該通知單所載填單日為98年8 月6 日，已逾30
    日內之明文規定，難謂無延宕移送時效，未「依法行政」至
    為明確。
  (二)異議人即受處分人所有車牌號碼3857-DC 之自用小貨車，於
    民國98年7 月7 日7 時37分許，行經台16線0.8K處，因超速
    遭南投縣政府警察局南投分局名間分駐所警員蔡瑞華開立「
    違反道路交通管理事件通知單」，逕行舉發。惟查，舉發照
    片內顯示2 輛車輛，無中間分隔島，舉發器材設於台16線
    0.8K（集集往名間方向）處，而於同線0.6K( 名間往集集方
    向) 處設有限速70之標誌，1.4K（集集往名間方向）處設有
    限速60之標誌，舉發器材所設之處正處速限60與70交會處，
    雷達究係感應車輛為何？上揭舉發照片似有爭議云云。
二、按人民違反法律上之義務而應受行政罰之行為，法律無特別
    規定時，雖不以出於故意為必要，仍須以過失為其責任條件
    。但應受行政罰之行為，僅須違反禁止規定或作為義務，而
    不以發生損害或危險為其要件者，推定為有過失，於行為人
    不能舉證證明自己無過失時，即應受處罰。司法院大法官釋
    字第275 號解釋在案。亦即違反行政法上義務之行為出於故
    意或過失者，即應處罰，而上開解釋「僅須違反禁止規定或
    作為義務，而不以發生損害或危險為其要件者，推定為有過
    失」之推定過失責任，係指依法有作為或不作為義務，一經
    違反即有構成行政罰要件，不以發生損害或危險之結果而言
    。次按，行政罰法第7 條第1 項固規定：「違反行政法上義
    務之行為非出於故意或過失者，不予處罰。」惟同法第1 條
    但書規定：「但其他法律有特別規定者，從其規定。」而道
    路交通管理處罰條例第85條第4 項規定：「依本條例規定逕
    行舉發或同時併處罰其他人之案件，推定受逕行舉發人或該
    其他人有過失」，亦將上開有關逕行舉發之法定效力予以明
    文化，即依上開法條意旨，受處分人既經逕行舉發違規，即
    推定為有過失，若受處分人主張並無過失，應自負舉證責任
    ，而屬行政罰法第1 條但書所稱之特別規定（臺灣高等法院
    97年度交抗字第1455號、98年度交抗字第788 號裁定參照）
    。
三、異議人即受處分人甲○○於98年7 月7 日7 時37分，駕駛其
    所有車牌號碼3857-DC 之自用小貨車，行經台16線0.8K 處
    由集集往名間市區方向，經警舉發「限速60公里、經測速時
    速72公里、超速12公里未滿20公里」之事實，有南投縣政府
    警察局98年8 月6 日舉發違反道路交通管理事件通知單暨舉
    發照片、交通部公路總局新竹區監理所桃園監理站桃監裁罰
    字第裁52-J00000000號裁決書在卷可稽，經查，受處分人經
    警逕行舉發之時間為98年7 月7 日，而南投縣政府警察局移
    送時間尚在30日內（98年7 月7 日至同年8 月6 日），並無
    所謂延宕時效、未依法行政之情事，受處分人認上開違反道
    路交通管理事件通知單未於30日內移送處罰機關，乃容有誤
    會，合先敘明。再查，受處分人於上開時間駕駛其所有車牌
    號碼3857-DC 之自用小貨車，行經台16線0.8K處（集集往名
    間方向），依受處分人所附之照片，台16線0.8K處（集集往
    名間方向）與對向之同線0.6K處（名間往集集方向），中間
    無分隔島，又依南投縣政府警察局南投分局以投投警交字第
    0980015362號函覆本院之照片顯示，於台16線0.8K處設有限
    速60公里之標誌，並於馬路上畫有限速60公里之標線，對向
    車道旁則有限速70公里之標誌則設於對向車道，中央設置雙
    黃線用於分隔對向車道，並雙向禁止超車、跨越或迴轉，有
    南投縣政府警察局南投分局投投警交字第0980015362號函檢
    附之照片2 張在卷可參，復依南投縣政府警察局所公布之「
    南投縣政府警察局固定桿測速照相地點」，於台16線2.2K
    及1.1K所設置之測速照相機為「固定式測速照相機」，上開
    測速照相機之系統係以「相機感應線圈」加上「固定桿」所
    組成，超速之車輛壓過埋於地下之S 型線圈，經線圈測得超
    速後，則由固定桿以「後照式」之方式拍照取締。基此，從
    上開舉發通知單及南投縣政府警察局南投分局投投警交字第
    0980015362號函檢附之照片以觀，上開標誌、標線迄今仍清
    晰可見，且受處分人所有之上開自用小貨車係以「車尾」入
    鏡，即可知受處分人於上開時地行經違規地點，係壓過地上
    感應之線圈並經線圈測得超速後，再由固定桿照相機以後照
    之方式拍下超速違規照片，應堪認定。受處分人雖辯稱，舉
    發器材所設之處正處速限60與70公里交會處，雷達究係感應
    車輛為何，似有爭議云云，然依上開說明，受處分人行經上
    開路段，本應依速限行駛，詎受處分人一再爭執舉發照片顯
    示二以上違規車輛，似有疑義，卻無法提出證據以資證明其
    確無違規行為，僅空言辯稱其未違規云云，其論旨無可採信
    。從而，本件事證明確，受處分人之上開違規行為堪以認定
    。
四、綜上所述，受處分人所有之前開車輛確有於上揭時、地以行
    車速度超過規定之最高時速未滿二十公里行駛之違規行為，
    從而原處分機關依道路交通管理處罰條例第四十條、第六十
    三條第一項第一款暨違反道路交通管理事件統一裁罰基準表
    之規定，裁處受處分人罰鍰一千六百元，並予記違規點數一
    點，核無違誤，本件受處分人之異議為無理由，自應將其異
    議駁回。
據上論斷，應依道路交通案件處理辦法第十九條，裁定如主文。
中    華    民    國    98    年    10    月    26    日
                  交通法庭    法  官  黃鏡芳
以上正本證明與原本無異。
如不服本裁定，應於裁定送達後5 日內向本院提出抗告狀。
                              書記官  劉玉梅
中    華    民    國    98    年    11    月    3     日


司法院資訊處製作；財團法人民間司法改革基金會備份。
